臺灣臺南地方法院刑事簡易判決　　　　　94年度簡字第2040號
　　聲　請　人　臺灣臺南地方法院檢察署檢察官
　　被　　　告　甲○○
上列被告因詐欺案件，經檢察官聲請以簡易判決處刑（九十四年
度偵緝字第五八八號）及移送併案審理（九十四年度核退偵字第
六五五號、九十四年度偵字第六五七八號、九十四年度偵字第一
二四七五號），本院判決如下：
    主  文
甲○○連續幫助意圖為自己不法之所有，以詐術使人將本人之物
交付，處有期徒刑陸月，如易科罰金，以佰元折算壹日。
    犯罪事實及理由
一、甲○○因缺錢花用，於民國九十三年九月間，見「小兵立大
    功」報紙分類廣告得知有人欲承租金融帳戶，雖可預見蒐集
    他人名義之金融帳戶使用，常與詐欺取財之犯罪行為密切相
    關，刻意使用他人銀行帳戶之目的，無非係為行騙詐財、掩
    飾犯行，以避免暴露真實身份遭警查緝等常情，卻仍依據廣
    告上之電話號碼與姓名年籍均不詳綽號「小張」之男子聯絡
    後，為貪圖「小張」以每月新臺幣（下同）三萬元租用七個
    金融帳戶之代價，竟不顧他人可能遭受詐騙財物之危險，基
    於縱若有人持其帳戶犯詐欺取財罪行，亦不違反其本意之概
    括幫助犯意，先於九十三年十一月八日至九日期間，分別向
    華南商業銀行仁德分行（下稱華南銀行）申辦帳號為000
    000000000000號之帳戶、向臺灣中小企業銀行
    仁德分行（下稱臺灣企銀）申辦帳號為000000000
    00000000000號之帳戶以及向合作金庫銀行東臺
    南分行（下稱合庫銀行）申辦帳號為0000000000
    000號帳戶，並均領取帳戶存摺、金融卡及密碼後，即於
    三至四日內，在臺南縣仁德鄉○○○○道附近某處，將上開
    存摺、金融卡及密碼均交予「小張」；嗣於約一週後之某日
    ，在臺南縣仁德鄉○○路上某便利超商門口，將其於九十一
    年間在臺南歸仁郵局（下稱歸仁郵局，局號為000000
    0號）即已申請帳號為0000000號帳戶之存摺、金融
　　卡及密碼再度交予「小張」，而連續對「小張」其後所為之
  　詐欺取財犯罪提供幫助；「小張」於取得上開帳戶後即避不
    見面，甲○○因而並未取得任何代價。嗣取得上開甲○○帳
    戶之詐騙集團即基於為自己不法所有之意圖，以甲○○所交
    付之上開四個金融帳戶為下列之詐騙行為：
  (一)於九十三年十一月二十六日中午十二時許，某不詳詐騙集團
    之成員以電話聯絡之方式，向楊秀雄佯稱係其朋友某人，因
    支票到期急需用錢云云，致楊秀雄陷於錯誤而信以為真，即
    於當日下午十二時五十五分許，以其所有大眾銀行金融卡在
    臺北市松山區○○○路大眾銀行敦北分行之自動櫃員機轉帳
    四萬元至上開甲○○之華南銀行帳戶內，該詐騙集團即以金
    融卡在同日不詳時、地之自動櫃員機分二次各為二萬元將該
    筆款項提領一空。
  (二)於九十三年十二月七日下午一時許，某不詳詐騙集團之成員
    以電話聯絡之方式，向蕭春蘭詐稱係其朋友某人，急需用錢
    云云，致蕭春蘭陷於錯誤而誤信，即於當日下午一時二十七
    分許，以其所有玉山銀行金融卡在新竹市○○街玉山銀行新
    竹分行之自動櫃員機轉帳五萬元至上開甲○○之臺灣企銀帳
    戶內，該詐騙集團隨即以金融卡於同日下午一時五十分、五
　　十四分及五十六分許，在不詳地點之中國信託商業銀行及郵
  　局自動櫃員機分別分三次各為一萬九千元、二萬元及一萬一
    千元將該筆款項提領一空。
　(三)某不詳詐騙集團之成員間，基於意圖為自己不法所有之概括
  　犯意聯絡，於九十三年十二月二十三日上午十時十九分許，
    由在臺南市○區○○路二段附近之成員以電話聯絡之方式，
    向張美娟謊稱係其朋友「蕭榮守」，急需十萬元週轉，晚上
    一定歸還云云，致張美娟不疑有異而陷於錯誤，即於當日上
    午十一時四十一分許，至高雄縣岡山鎮○○○○○路郵局，
    以「蕭榮守」名義，將現金十萬元以郵政匯款之方式匯入上
    開甲○○之歸仁郵局帳戶內，該詐騙集團隨即聯絡正在臺南
    市○區○○路三六五巷一號臺南文元郵局所設自動櫃員機附
    近之其他成員以金融卡於同日上午十一時四十二分及四十三
    分許分二次每次五萬元將該筆款項提領一空；嗣該謊稱為「
    蕭榮守」之男子僅逾六分鐘後即再以電話向張美娟誆稱因炒
    作股票及期貨，必須再緊急調借三十萬元云云，致張美娟復
    陷於錯誤，於同日中午十二時三十九分許，前往高雄縣岡山
    鎮之彰化商業銀行岡山分行（下稱彰化銀行）以其同銀行之
    帳戶內儲蓄存款匯款三十萬元至上開甲○○之同一帳戶內，
    嗣該詐騙集團即在十分鐘後，聯絡位在設於臺南市○○路○
    段二一二號中國信託商業銀行西臺南分行附近成員，以金融
    卡將該筆款項中之十萬元轉帳至不詳帳戶，而連續對張美娟
    為詐欺取財。
  (四)於九十三年十二月十四日下午二時許，某不詳詐騙集團之女
    性成員以電話聯絡之方式，向姚昆哲訛稱係其阿姨，經濟困
    難急需借錢云云，致姚昆哲不疑有詐而陷於錯誤，即於當日
    下午二時九分及十九分許，以其所有花旗銀行金融卡，分別
    在臺北市○○路○段五九號附近之中國信託商業銀行之自動
    櫃員機轉帳三萬元及在臺北市○○路○段一八三號附近之第
    一商業銀行自動櫃員機轉帳二萬元至上開甲○○之合庫銀行
    帳戶內，該詐騙集團成員即於上開姚昆哲二次匯款之短暫十
    分鐘之間，在不詳位置之臺灣企銀自動櫃員機，以金融卡分
    二次各為二萬元及一萬元，及二時十九分至三時二十五分之
    間一次二萬元，將該二筆款項提領一空。
  (五)於九十三年十二月十四日下午三時許，某不詳詐騙集團之女
    性成員以電話聯絡之方式，向劉佑聲訛稱係其妻之妹妹黃賽
    卿，急需借錢云云，致劉佑聲不疑有異而陷於錯誤，即於當
    日下午三時二十五分許，至臺北市○○○路二○五號之臺灣
    銀行敦北分行，以櫃檯匯款之方式將五萬元匯入上開甲○○
    之合庫銀行帳戶內，該詐騙集團成員即以金融卡於翌日某時
    ，在不詳位置之臺灣銀行自動櫃員機分三次各為二萬元、二
    萬元及一萬元將該筆款項提領一空。
    嗣楊秀雄、蕭春蘭、張美娟、姚昆哲及劉佑聲分別於上開轉
    帳或匯款完畢後，察覺有異，而向被冒名之友人或親屬查詢
    後始知受騙，均經報警後循線查獲上情。
二、被告甲○○於本院訊問時固坦承確有於上揭時、地，為獲取
    三萬元之「租金」，而將上開四家金融帳戶之存摺、提款卡
    及密碼，陸續交付年籍姓名均不詳綽號「小張」之男子等情
    不諱，惟矢口否認有何幫助詐欺取財之犯行，辯稱：伊係看
    到報紙說「輕鬆拿三萬」後，而以廣告上之電話跟對方聯絡
    ，對方「小張」說租七本金融帳戶一個月租金三萬元，伊因
    為當時身體不適，孩子又剛出生，急需用錢，伊也覺得奇怪
    錢怎麼這麼好賺，所以有問他帳戶用途，「小張」告知帳戶
    是要做股票及六合彩用的，所以就將四個金融帳戶交予「小
    張」使用，伊只有出租帳戶而已，伊也是被他的花言巧語所
    騙，自己毫不知情云云。惟查：
　(一)被告因缺錢孔急，見報紙廣告，而於前揭時、地將上開四家
  　金融機構帳戶之存摺、金融卡及密碼交付年籍姓名均不詳之
    「小張」，嗣該等帳戶均為詐騙集團用以詐欺取財，致被害
    人楊秀雄、蕭春蘭、張美娟、姚昆哲及劉佑聲等人受詐騙，
    先後以如犯罪事實欄所載之金額匯入上開被告所申辦金融帳
    戶之事實，業據被害人楊秀雄、蕭春蘭、張美娟、姚昆哲及
    劉佑聲分別於警詢時證述綦詳，且有卷附楊秀雄以大眾銀行
    自動櫃員機及蕭春蘭以玉山銀行自動櫃員機轉帳之交易明細
    表、被告之華南銀行存款戶約定書、印鑑卡、活儲存款交易
    對帳單及留存之國民身分證、駕駛執照等證件、國民身分證
    領補換資料查詢結果及存款往來明細表、被告之臺灣企銀印
    鑑卡、活儲存款交易對帳單、帳戶交易明細表及留存之國民
    身分證（以上見臺南縣警察局歸仁分局南縣歸警三字第０９
    ３００２６２０６號卷第八頁至第十六頁）、張美娟以郵局
    匯款之郵政國內匯款執據及以彰化銀行匯款之匯款申請書、
    被告歸仁郵局帳戶之交易詳情表及留存之國民身分證、高雄
    縣警察局岡山分局壽天派出所受理刑事案件報案三聯單（以
    上資料見臺灣高雄地方法院檢察署九十四年發查字第一六六
    號卷第五頁至第八頁）、通聯調閱查閱單、張美娟以彰化銀
    行匯款之匯款回條聯（以上見臺灣高雄地方法院檢察署九十
　　四年偵字第一一五三四號卷第七、八、十一頁）、被告歸仁
  　郵局之郵政存簿儲金立帳申請書（以上見臺南縣警察局歸仁
    分局南縣歸警三字第０９４０００８１９９號卷第十九、二
    十頁）及中華郵政全球資訊網臺南郵局北區支局查詢網頁列
    印（見本院卷第九頁至第十頁）、姚昆哲分別以中國信託銀
    行、第一銀行之自動櫃員機轉帳之交易明細表、劉佑聲於臺
    灣銀行匯款之單據（以上均為影本）、被告之合庫銀行新開
    戶建檔登錄單、合庫銀行存摺存款（綜合存款）客戶當月份
    交易資料查詢單（以上見臺南市警察局第一分局南市警一刑
    偵字第９４１０００１２２０號卷第五頁至第七頁）各一份
    可稽。
  (二)被告雖以前詞置辯，然被告已於偵查中及本院訊問時自承：
    伊因身上沒錢，孩子又剛出生，伊有問租用帳戶之用途，該
    男子告知上開帳戶是要做股票及六合彩等語，益徵被告於交
    付帳戶前係已得預見該他人可能以之為詐騙犯罪工具之情形
    下，仍因缺錢在即，貪圖小利，而以前開金融帳戶提供他人
    為詐欺取財之用；況今日一般人均可任意至郵局或銀行開設
    金融帳戶，如非供犯罪之非法使用，衡情自無置自己名義帳
    戶不用，而出價取得他人帳戶使用之必要；又衡諸金融帳戶
    事關存戶個人財產權益之保障，其與金融卡及密碼結合，專
    有性自屬更高，除非本人或與本人親密關係者，難認有何理
    由可自由流通使用該存摺、金融卡及密碼，而一般人均有妥
    為保管防阻他人任意使用之認識，縱因特殊情況偶有交付他
    人使用之需，亦必然深入瞭解用途後再行提供以使用，方符
    常情；且該等專有物品如落入不明人士手中，極易被利用為
    與財產有關之犯罪工具，是若無正當理由，竟願出價徵求他
    人提供帳戶，客觀上應可預見其將作為詐欺取財之工具，而
    供存入某筆資金後，再行領出之用，且該存入及提領過程係
    有意隱瞞其流程及行為人身分曝光之用意，凡此均應為一般
    人本於一般認知能力所易於意會，而屬於常識者。本案被告
    主動聯絡姓名年籍均不詳之人，並在期待對方交付使用帳戶
    對價之心態下，主動提供帳戶存摺四本、提款卡四張及密碼
    等供非熟識之他人匯款及提款，與日常基於一時生活之便，
    偶一協助他人之善例有異，其間竟對該他人身分來歷毫無所
    悉，自是明顯違背一般生活經驗，上開應予預見之事實被告
    顯無理由諉稱不知。綜合上情，足證被告有幫助詐欺取財之
    不確定故意至明。被告所辯，均不足採信。
　(三)又被告所幫助為連續詐欺取財犯行之人，除與被告接洽而取
  　得被告帳戶之男子「小張」外，於上開時、地對張美娟為詐
    騙行為時，其撥打詐騙電話及嗣後伺機領取匯款之人，從上
    開被告歸仁郵局帳戶之交易詳情表影本、通聯調閱查詢單及
　　中華郵政全球資訊網臺南郵局北區支局查詢列印網頁之時間
  　及地點比對，顯見其時間緊接，地點殊異，自非同一人所為
    ，是該詐騙集團應係二以上有意圖為自己不法所有之概括犯
    意聯絡之數人共同為行為分擔而為上開連續詐欺取財之犯行
    無疑。惟按幫助犯之成立，主觀上行為人須有幫助故意，客
    觀上須有幫助行為。而幫助犯係從屬於正犯而成立，並無獨
    立性，故幫助犯須對正犯之犯罪事實，具有共同認識而加以
    助力，始能成立，其所應負責任，亦以與正犯有同一認識之
    事實為限，若正犯所犯之事實，超過其共同認識之範圍時，
    則幫助者事前既不知情，自不負責；從犯對正犯行為所認識
    之內容，如與正犯所發生之事實不一致時，應僅就其所認識
    之範圍負責；刑法上之幫助犯，係對於犯罪與正犯有共同之
    認識，而以幫助之意思，對於正犯資以助力者而言。若於正
    犯之犯罪無共同之認識，則非幫助犯（最高法院七十五年度
    台上字第一五○九號、八十四年度台上字第五九九八、六四
    七五號、八十八年度臺上字第一二七○號判決參照）。本件
    被告雖係得預見取得其金融帳戶之「小張」可能以之為詐騙
    犯罪工具，而仍提供上開金融帳戶予「小張」，惟詐騙集團
    之詐騙計畫、行騙手法、成員間之行為分擔、時間地點、犯
    罪次數等情，終究非一般人所能得知，被告僅係藉由報紙廣
    告而得知並因而提供其金融帳戶供他人使用，實難期待其竟
    能有超越一般人之認識而知悉詐騙集團幕後全盤犯罪之真相
    ，自無由令被告就詐騙集團所進行所有之共同、連續詐欺取
    財犯行負幫助「共同」「連續」詐欺取財之罪責。
  (四)綜上，本件事證明確，被告犯行洵堪認定。
三、被告將其上開帳戶之存摺、金融卡及密碼先後交給「小張」
    供其詐騙集團為詐欺取財之工具，係基於幫助「小張」詐欺
    取財之不確定故意，而為刑法詐欺取財罪構成要件以外之行
    為，是核其所為，係犯刑法第三十條第一項前段、第三百三
    十九條第一項之幫助詐欺取財罪。被告先後二次幫助詐欺取
    財犯行，時間緊接，犯罪構成要件相同，顯係基於概括犯意
    反覆為之，為連續犯，應依刑法第五十六條之規定論以一罪
    ，並加重其刑。另被告連續幫助「小張」之詐騙集團犯詐欺
    取財罪，應依刑法第三十條第二項之規定減輕其刑，並先加
    後減之。檢察官雖僅就被告交付華南銀行及臺灣企銀帳戶予
    「小張」作為其對楊秀雄及蕭春蘭為詐欺取財工具之犯行提
    起公訴，惟檢察官就犯罪事實一部起訴者，其效力及於全部
    ，本件被告另交付合庫銀行及歸仁郵局帳戶予「小張」作為
    其對張美娟、姚昆哲及劉佑聲為詐欺取財工具之犯罪事實，
    與檢察官前揭聲請簡易判決處刑之部分，具有想像競合（合
    庫銀行帳戶部分）及連續犯（歸仁郵局帳戶部分）之裁判上
    一罪關係，本院自應就檢察官移請併案審理部分，一併加以
    審判。爰審酌被告正值年輕力盛，竟不思以正當工作，以賺
    取生活之資，因貪圖小利，將存摺、金融卡、密碼等帳戶資
    料交與他人供為詐欺取財犯行之工具，因而對被害人造成財
  　產上之損害及助長他人犯罪危害社會秩序，犯後否認犯行，
    並無悔意，惡性非輕，惟念被告係因經濟困窘，始為本次犯
    行且未獲得任何利益等一切情狀，量處如主文所示之刑。
四、被告上開華南銀行、臺灣企銀、合庫銀行及歸仁郵局之帳戶
    存摺、金融卡及密碼，已交付「小張」供所屬詐騙集團使用
    ，且被告已無法與「小張」之人取得連絡，業據被告供承在
    卷，因之無法證明上開帳戶存摺等物尚屬存在，且非屬違禁
    物，爰不另為沒收之諭知，併此敘明。
五、依刑事訴訟法第四百四十九條第一項，刑法第五十六條、第
    三十條第一項前段、第二項、第三百三十九條第一項、第四
    十一條第一項前段，罰金罰鍰提高標準條例第一條前段、第
    二條，逕以簡易判決處刑如主文。
六、自簡易判決送達之日起十日內，得向本院提起上訴（應附繕
    本）。
中　　華　　民　　國　　94　　年　　11　　月　　 7  　日
　　　　　　　　刑事第二庭  審判長法  官  鄭文祺
　　　　　　　　　　　　　　　　　法　官  林中如
　　　　　　　　　　　　　　　　　法　官  陳賢德
以上正本證明與原本無異。
如不服本判決，應於收受送達後10日內向本院提出上訴書狀（應
附繕本）。
　　　　　　　　　　　　　　　　　書記官  陳靜娟
中　　華　　民　　國　　94　　年　　11　　月　　16  　日
附錄論罪科刑法條：
刑法第三百三十九條第一項：
意圖為自己或第三人不法之所有，以詐術使人將本人或第三人之
物交付者，處五年以下有期徒刑、拘役或科或併科一千元以下罰
金。
